臺灣士林地方法院刑事判決　　　　　　　 96年度易字第616號
公　訴　人　臺灣士林地方法院檢察署檢察官
被　　　告　戊○○
　　　　　　　　　　　號4樓
　　　　　　甲○○
上列被告因傷害案件，經檢察官提起公訴（95年度偵字第12019
號），本院判決如下：
    主  文
戊○○、甲○○傷害人之身體，戊○○處拘役伍拾日，甲○○處
拘役參拾日，如易科罰金均以銀元參佰元即新臺幣玖佰元折算壹
日。
    事  實
一、戊○○、甲○○均係任職於領航服飾股份有限公司（下稱領
    航公司）之員工，丙○○、丁○○則在位於臺北市○○區○○街83號9 樓曜笙開發股份有限公司（下稱曜笙公司）分別
    擔任董事長特別助理、行銷總監兼發言人之職務。緣領航公
    司於民國95年6 月初因財務危機，將經營權轉讓予曜笙公司
    ，曜笙公司未能按時發放員工薪資，戊○○、甲○○等人遂
    組織員工自救會，於95年6 月19日上午10時30分許，前往上
    址曜笙公司表達抗議，丙○○見戊○○、甲○○等人欲進入
    曜笙公司辦公室，乃關閉玻璃大門，迨玻璃大門遭推開後，
    戊○○基於普通傷害之故意，徒手毆打丙○○之臉部，致丙○○受有左眼眶及臉部挫傷之普通傷害；甲○○另基於普通
    傷害之故意，持現場之板子敲打丁○○頭部，致丁○○受有
    頭部外傷之普通傷害。
二、案經丙○○、丁○○訴由臺北市政府警察局內湖分局報告臺
    灣士林地方法院檢察署檢察官偵查起訴。
    理  由
一、訊之被告戊○○、甲○○均矢口否認有上開傷害犯行，被告
    戊○○辯稱：因為推擠關係，伊只是不小心撞到告訴人丙○○身體云云，被告甲○○辯稱：當時伊後方有100 多人，後
    面的人往前擠，造成伊向前衝，伊雖站在丁○○後方，但伊
    當時是拿保麗龍的板子，並沒有打丁○○云云。經查：
  (一)上開時、地被告戊○○、甲○○毆打告訴人丙○○、丁○○
    受有普通傷害之犯罪事實，業據證人即告訴人丙○○、丁○○於本院審理中結證明確，並證述當場目睹被告2 人傷害之
    行為無訛，且有告訴人丙○○、丁○○分別提出國防醫學院
    三軍總醫院附設民眾診療服務處分別出具丙○○於95年6 月
    19日下午4 時49分許及丁○○於同日下午4 時48分許應診而
    載有上開普通傷害情形之診斷證明書影本2 紙在卷（參見偵
    查卷第59頁、第63頁）可資佐證，應甚明確。
  (二)按告訴人丙○○、丁○○與被告2 人於案發前並不相識，亦
    無過節，此為被告2 人於本院審理中供承明確，是告訴人等
    應無故意誣陷之理；且被告2 人於本院審理中均並不否認案
    發當時知悉告訴人丙○○、丁○○為曜笙公司之職員，均站
    在櫃臺前方；再被告2 人均坦承案發當時分別與告訴人丙○○、丁○○身體或有接觸，或立於相鄰位置；復上開診斷證
    明書顯示就診之時間均為案發當日之下午，與案發之當日上
    午時間相近；足認告訴人丙○○、丁○○之指訴應可採信。
    另依告訴人丙○○提出上開診斷證明書所載，其係受有左眼
    眶及臉部挫傷之普通傷害，此應非單純受推擠可得造成之傷
    害，是被告戊○○之上開辯稱，尚難採信；而證人乙○○於
    檢察官偵查中結證稱：「我和戊○○站在旁邊，是他被後面
    的人推到失去平衡而摸到丙○○的臉部，或許力量有些大，
    因為戊○○也快跌倒了。」等語（參見偵查卷第88頁），所
    謂之「摸到丙○○的臉部」亦與造成上開傷勢之原因不符，
    實難採信。而被告甲○○所辯未以板子敲打丁○○頭部云云
    ，應屬卸責之詞，當難採信。
  (三)綜上所述，被告戊○○、甲○○之犯行已甚明確，洵堪認定
    。
二、查被告等行為後，刑法於94年2 月2 日修正公布，95年7 月
    1 日施行，其中修正第2 條（新舊法之比較適用）、第33條
    第5 款（罰金刑）、第41條（易科罰金）等規定。而刑法第
    2 條係規範行為後法律變更所生新舊法律比較適用之準據法
    ，是刑法第2 條本身雖經修正，但該條文既屬適用法律之準
    據法，本身尚無比較新舊法之問題，應逕適用裁判時即修正
    後刑法第2 條規定以決定適用之刑罰法律，先予敘明。
  (一)行為後法律有變更者，適用行為時之法律。但行為後之法律
    有利於行為人者，適用最有利於行為人之法律，修正後刑法
    第2 條第1 項定有明文。關於罰金刑部分，刑法分則編各罪
    所定罰金刑之貨幣單位原為銀元，修正前刑法第33條第5 款
    規定：「罰金：1 元（銀元）以上。」，而依罰金罰鍰提高
    標準條例規定，就72年6 月26 日 前修正之刑法部分條文罰
    金數額提高2 至10倍，其後修正者則不提高倍數，並依現行
    法規所定貨幣單位折算新臺幣條例規定，以銀元1 元折算新
    臺幣3 元；修正後刑法第33條第5 款規定：「罰金：新臺幣
    1,000 元以上，以百元計算之。」，刑法第33條第5 款所定
    罰金貨幣單位經修正為新臺幣後，刑法分則各罪所定罰金刑
    之貨幣單位亦應配合修正為新臺幣，為使刑法分則編各罪所
    定罰金之最高數額與刑法修正前趨於一致，乃增訂刑法施行
    法第1 條之1 ：「中華民國94年1 月7 日刑法修正施行後，
    刑法分則編所定罰金之貨幣單位為新臺幣。94年1 月7 日刑
    法修正時，刑法分則編未修正之條文定有罰金者，自94年1
    月7 日刑法修正施行後，就其所定數額提高為30倍。但72年
    6 月26日至94年1 月7 日新增或修正之條文，就其所定數額
    提高為3 倍。」；從而，刑法分則編各罪所定罰金刑之最高
    數額，於上開規定修正後並無不同，惟修正後刑法第33條第
    5 款所定罰金刑最低數額，較之修正前提高，修正前刑法第
    33條第5 款規定為有利於被告，依修正後刑法第2 條第1 項
    前段規定，應適用修正後刑法第33條第5 款之規定。
  (二)又修正刑法係自95年7 月1 日起施行，在此之前，刑法分則
    編有關罰金刑之貨幣單位係銀元；且依刑法分則編應處罰金
    者，應適用罰金罰鍰提高標準條例第1 條之規定；亦即應按
    各該具體條文制定或修正之時間先後，定其提高之倍數。惟
    被告行為後，刑法施行法增訂第1 條之1 ，於95年6 月14日
    經總統公布，並自同年7 月1 日起施行；該條規定：「中華
    民國94年1 月7 日刑法修正施行後，刑法分則編所定罰金之
    貨幣單位為新臺幣。94年1 月7 日刑法修正時，刑法分則編
    未修正之條文定有罰金者，自94年1 月7 日刑法修正施行後
    ，就其所定數額提高為30倍。但72年6 月26日至94年1 月7
    日新增或修正之條文，就其所定數額提高為3 倍」。亦即自
    95年7 月1 日起，刑法分則編所定罰金之貨幣單位，由原來
    之銀元改為新臺幣；且94年1 月7 日刑法修正時，刑法分則
    編未修正之條文定有罰金者，自95年7 月1 日起，有關罰金
    之數額提高為30倍。刑法第277 條第1 項之罪自24年7 月1
    日施行後即未再修正，依增訂刑法施行法第1 條之1 之規定
    ，其罰金以新臺幣為單位，數額應提高30倍。此與增訂前之
    罰金以銀元為單位，且適用罰金罰鍰提高標準條例第1 條前
    段之結果應提高10倍，而新臺幣與銀元之比例為3 ：1 ，換
    算結果亦為30倍者，並無不同。亦即增訂刑法施行法第1 條
    之1 之意旨，僅在使刑法規範之罰金刑之貨幣單位，一律改
    為新臺幣，並使增訂前後有關罰金刑提高之倍數一致，對被
    告而言，並無有利、不利之比較適用之問題，且此增訂之規
    定應屬罰金罰鍰提高標準條例第1 條但書之情形，當無同條
    前段規定之適用，自應逕行適用刑法施行法第1 條之1 之規
    定。
三、核被告戊○○、甲○○所為，均係犯刑法第277 條第1 項之
    普通傷害罪。爰審酌被告等因向曜笙公司追索積欠之工資，
    竟牽累毆打曜笙公司之職員丙○○、丁○○致其等受傷，告
    訴人丙○○、丁○○所受傷勢之程度，被告等未與告訴人等
    達成和解，且犯罪後仍飾詞辯解等一切情狀，分別量處如主
    文所示之刑。又修正前刑法第41條第1 項前段規定：「犯最
    重本刑為5 年以下有期徒刑以下之刑之罪，而受6 個月以下
    有期徒刑或拘役之宣告，因身體、教育、職業、家庭之關係
    或其他正當事由，執行顯有困難者，得以1 元以上3 元以下
    折算1 日，易科罰金。」，而被告行為時之易科罰金折算標
    準，依95年7 月1 日修正條文施行前罰金罰鍰提高標準條例
    第2 條前段之規定（該條業經總統於95年5 月17日公布刪除
    ，並自95年7 月1 日失效），就其原定數額提高為100 倍折
    算1 日，則被告行為時之易科罰金折算標準，應以銀元100
    元至300 元折算1 日，經折算為新臺幣後，係以新臺幣300
    元至900 元折算為1 日；惟修正後之刑法第41條第1 項前段
    則規定：「犯最重本刑為5 年以下有期徒刑以下之刑之罪，
    而受6 個月以下有期徒刑或拘役之宣告者，得以新臺幣1,00
    0 元、2,000 元或3,000 元折算1 日，易科罰金。」，比較
    修正前後之易科罰金折算標準，依刑法第2 條第1 項前段之
    規定，應適用修正前刑法第41條第1 項前段及修正前罰金罰
    鍰提高標準條例第2 條前段之規定定其易科罰金之折算標準
    ，以示懲儆。
據上論斷，應依刑事訴訟法第299 條第1 項前段，刑法第2 條第
1 項前段、第277 條第1 項、修正前刑法第41條第1 項前段，刑
法施行法第1 條之1 第1 項、第2 項前段，修正前罰金罰鍰提高
標準條例第2 條，現行法規所定貨幣單位折算新臺幣條例第2 條
，判決如主文。
本案經檢察官林宏松到庭執行職務。
中　　華　　民　　國　　96　　年　　6 　　月　　5 　　日
                  刑事第一庭法  官  雷雯華
以上正本證明與原本無異。
如不服本判決，應於判決送達後10日內，向本院提出上訴狀。
                            書記官  陳如玲
中　　華　　民　　國　　96　　年　　6 　　月　　5 　　日
附錄本案論罪科刑法條之依據：
刑法第277條第1項:
傷害人之身體或健康者，處3 年以下有期徒刑、拘役或1,000 元
以下罰金。
